臺灣臺中地方法院刑事判決　　　　　　　 96年度易字第656號
公　訴　人　臺灣臺中地方法院檢察署檢察官
被　　　告　甲○○
上列被告因毒品危害防制條例案件，經檢察官提起公訴（95年度
偵緝字第2496號），本院判決如下：
    主    文
甲○○持有第一級毒品，處有期徒刑陸月，如易科罰金，以銀元
佰元即新臺幣玖佰元折算壹日。扣案第一級毒品海洛因壹包（
淨重零點貳壹公克，空包裝重零點壹玖公克）沒收銷燬之。
    犯罪事實
一、甲○○有麻藥前科（於本案不構成累犯），其明知海洛因屬
    政府公告列管之第一級毒品，未經許可不得無故持有，竟於
    民國九十五年一月九日下午五時前之某時，自不詳管道取得
    海洛因一包（淨重○‧二一公克，空包裝重○‧一九公克）
    後，即基於持有第一級毒品之犯意將該包海洛因隨身攜帶，
    而無故持有第一級毒品。嗣於九十五年一月九日（起訴書誤
    載為一月十九日）下午五時許，在臺中市○區○○路與大誠
    街口為警查獲，並當場在甲○○之褲袋香菸盒內扣得上開海
    洛因一包（另扣得與本案無關之玻璃球吸食器一只）。
二、案經臺中市警察局移送臺灣臺中地方法院檢察署檢察官偵查
    起訴。
    理    由
一、訊據被告甲○○固承認其於前開時地持有海洛因而為警查獲
    之事實，然矢口否認其行為觸犯持有第一級毒品罪，辯稱：
    扣案海洛因是供自己吸食所用，伊於九十五年一月九日被查
    獲後，因驗尿呈安非他命及甲基安非他命陽性反應，業經法
    院裁定送觀察、勒戒並已執行完畢，伊認為本件持有海洛因
    與之前觀察、勒戒是同一件事，不應該再被判刑云云。
二、經查：被告為警所查扣疑似毒品之白粉一包，經送鑑定結果
    ，確實含有第一級毒品海洛因成分，淨重○‧二一公克，空
    包裝重○‧一九公克，有法務部調查局九十五年三月一日調
    科壹字第120017417號鑑定通知書在卷可稽（見49號核交卷
    第28頁），是被告持有海洛因之犯行，堪以認定。雖被告否
    認犯行，並以前詞置辯，惟：(一)被告於九十五年一月九日為
    警查獲後，先後經警員詢問、內勤檢察官及本院值班法官訊
    問，始終否認有施用海洛因之事實：(1)其於第一次警詢時供
    稱：伊於查獲當日駕車搭載朋友「阿峰」，「阿峰」在車內
    吸食安非他命，因此留下吸食器一只，伊褲袋香菸盒內之海
    洛因不是伊的，應該是「阿峰」向伊借香菸時所放置，伊並
    未吸食海洛因或安非他命；嗣於第二次警詢時改口承認有吸
    食安非他命，但仍堅稱扣案海洛因為「阿峰」所有。(2)其於
    內勤檢察官訊問時供稱：有在九十五年一月六日吸食安非他
    命，沒有施用海洛因，扣案海洛因是幫朋友開車，伊拿香菸
    請朋友，後來警察查獲時伊才知道香菸盒內有海洛因，該海
    洛因不是伊的。(3)其於本院值班法官訊問時供稱：有施用安
    非他命，但扣案海洛因不是伊的。觀諸被告歷次陳述雖略有
    出入，但均一致供稱未施用海洛因，此復與被告驗尿結果相
    符（詳下述），堪認被告所述其未施用海洛因一情屬實。(二)
    被告於九十五年一月九日為警查獲後，經警採尿送驗結果，
    呈安非他命及甲基安非他命陽性反應，鴉片海洛因代謝物則
    為陰性反應，有檢驗尿液代號與真實姓名對照表、詮昕科技
    股份有限公司出具之濫用藥物尿液檢驗報告各一份（同上核
    交卷第27-1頁）在卷可憑，益徵被告確實未有施用海洛因之
    情形。(三)實務上在評估受觀察、勒戒者有無繼續施用毒品之
    傾向時，行為人係單一毒品施用或多重毒品施用及其施用毒
    品之種類，對於評估結果影響甚鉅，蓋因僅施用甲基安非他
    命者，其情節顯較同時施用海洛因及甲基安非他命之多重藥
    物使用者為輕，且海洛因、甲基安非他命在毒品分類上分別
    列屬第一級、第二級毒品，在成癮性、依賴性及戒斷症狀方
    面均有顯著差別，此由觀察、勒戒所函覆之有無繼續施用毒
    品傾向評估標準紀錄表，在有無戒斷症狀、有無多重藥物使
    用、有無注射使用等項目之給分均有所不同即明。本件被告
    為警查獲後，均否認有施用海洛因之事實，且因被告驗尿結
    果呈鴉片海洛因代謝物陰性反應，卷內亦無其他事證顯示被
    告有施用海洛因之行為，檢察官因此以被告施用第二級毒品
    為由向本院聲請裁定送觀察、勒戒（九十五年度聲觀字第二
    七四號），本院九十五年度毒聲字第三七九號裁定遂僅認定
    被告施用第二級毒品而裁定送觀察、勒戒，事後檢察官亦僅
    針對其施用第二級毒品罪部分為不起訴處分（九十五年度毒
    偵緝字第一九九號），被告持有海洛因部分，則由檢察官另
    行依法追訴。詎被告於觀察、勒戒執行完畢並經評估認定為
    無繼續施用毒品之傾向，而無須執行強制戒治後，於其被訴
    持有第一級毒品案件審理中，翻異前供，改稱其有施用海洛
    因，並主張其施用海洛因行為應被其之前觀察、勒戒效力所
    遮斷不得再行處罰，被告行為顯已違反訴訟禁反言之誠信原
    則，其辯解實無足為採。綜上所述，被告所辯不足採信。本
    件事證明確，被告犯行堪以認定。至於被告雖聲請傳訊與其
    一同施用海洛因之人欲證明其確有施用海洛因之情事，惟被
    告於本院準備程序時已明確供述：「（證人）姓名我不知，
    住桃園，地址也不知」，則其事後於本院審理時再行提出證
    人姓名要求本院傳喚，顯有可疑，且本院基於以上說明，已
    足認定被告並無施用而係單純持有海洛因之事實，此部分核
    無傳喚調查之必要，併予敘明。
三、核被告所為，係犯毒品危害防制條例第十一條第一項之持有
    第一級毒品罪。爰審酌被告有麻藥、賭博、妨害自由等多項
    犯罪紀錄，有卷附臺灣高等法院被告前案紀錄表可參，素行
    不良，偵查中係經發布通緝始到案，對於自己違法行為未能
    主動面對司法裁判，犯後飾詞圖卸，未見悔意，態度不佳，
    惟考以其持有毒品數量非鉅等一切情狀，量處如主文所示之
    刑，公訴人具體求處有期徒刑二月至五月，衡以被告素行不
    良及犯後態度不佳之情形，本院認稍有過輕，併予敘明。又
    被告行為後，罰金罰鍰提高標準條例第二條業已刪除，而刑
    法第四十一條第一項前段關於易科罰金之折算標準，已由舊
    法之銀元一百元、二百元、三百元，修正為新臺幣一千元、
    二千元、三千元，因屬科刑規範事項之變更，其折算標準為
    裁判時所應諭知，自有就新舊法規定比較之必要，經比較新
    舊法結果，以被告行為時之舊法較有利於被告，依刑法第二
    條第一項前段之規定，應適用被告行為時之舊法即修正前刑
    法第四十一條第一項前段、修正前罰金罰鍰提高標準條例第
    二條之規定，諭知以銀元三百元即新臺幣九百元折算一日為
    易科罰金之折算標準。扣案之海洛因一包（淨重○‧二一公
    克，空包裝重○‧一九公克），屬本案查獲之第一級毒品，
    應依毒品危害防制條例第十八條第一項前段規定，宣告沒收
    銷燬之。
據上論斷，應依刑事訴訟法第二百九十九條第一項前段，毒品危
害防制條例第十一條第一項、第十八條第一項前段，刑法第十一
條、第二條第一項前段、修正前第四十一條第一項前段，修正前
罰金罰鍰提高標準條例第二條，現行法規所定貨幣單位折算新臺
幣條例第二條，判決如主文。
中　　華　　民　　國　　96　　年　　6　 　月　　22　　日
                  刑事第十二庭  審判長法  官  莊深淵
                                      法  官  蔡建興
                                      法  官  羅智文
上正本證明與原本無異。
如不服本判決，應於送達後十日內向本院提出上訴狀（須附繕
本），上訴於臺灣高等法院臺中分院。
                                      書記官  廖春玉
中　　華　　民　　國　　96　　年　　6　 　月　　22　　日
附錄本案論罪科刑法條
毒品危害防制條例第11條
持有第一級毒品者，處3年以下有期徒刑、拘役或新臺幣5萬元以
下罰金。
